【裁判字號】    99,易,90
【裁判日期】    990430
【裁判案由】    違反毒品危害防制條例
【裁判全文】
臺灣屏東地方法院刑事判決                99年度易字第90號
公  訴  人  臺灣屏東地方法院檢察署檢察官
被      告  甲○○
上列被告因違反毒品危害防制條例案件，經檢察官提起公訴（98
年度毒偵字第1972號），嗣因被告就被訴事實為有罪之陳述，經
本院裁定適用簡式審判程序審理，判決如下：
    主  文
甲○○施用第二級毒品，累犯，處有期徒刑伍月，如易科罰金，
以新臺幣壹仟元折算壹日。
    事  實
一、甲○○曾於民國90年間因施用毒品案件，經裁定送觀察、勒
    戒並執行後，因認有繼續施用傾向，再經裁定送強制戒治、
    停止戒治、撤銷停止戒治，於92年9 月25日執行完畢。復於
    前開強制戒治執行完畢釋放後5 年內之95年間再度因施用第
    一級毒品案件，經法院判處有期徒刑1 年2 月，減為有期徒
    刑7 月確定，甫於97年6 月6 日執行完畢。詎猶不知悔改，
    明知甲基安非他命係屬第二級毒品，不得持有及施用，仍基
    於施用第二級毒品之犯意，於98年8 月23日19時許，在屏東
    縣屏東市○○路中山公園側門旁之廁所內，以將甲基安非他
    命置於玻璃球內以火燒烤後，吸食所產生煙霧之方式，施用
    第二級毒品甲基安非他命1 次。嗣於98年8 月26日13時許，
    因其行跡可疑，而為警在屏東縣屏東市○○路與公園東路口
    攔查而查獲，甲○○於於警方尚未發覺其有為上開施用甲基
    安非他命之犯罪行為前，即向警坦白供認有為本件施用毒品
    犯行，並由警方採集其尿液送驗，檢出甲基安非他命陽性反
    應，始知悉上情。
二、案經屏東縣政府警察局移送臺灣屏東地方法院檢察署檢察官
    偵查起訴。
    理  由
一、按本件被告所犯係死刑、無期徒刑、最輕本刑為3 年以上有
    期徒刑以外之罪，其於準備程序就被訴事實為有罪之陳述，
    經本院告知簡式審判程序之旨，並聽取其與公訴人之意見後
    ，認無不得或不宜改依簡式審判程序進行之情事，依刑事訴
    訟法第273 條之1 第1 項規定，當庭裁定本件行簡式審判程
    序，合先敘明。
二、上揭犯罪事實，業據被告於本院審理中坦承不諱，此外並有
    屏東縣政府警察局刑警大隊毒品案件涉嫌人尿液採證編號姓
    名對照表、台灣檢驗科技股份有限公司濫用藥物尿液檢驗報
    告各1 紙，足認被告前揭自白與事實相符，本案事證明確，
    被告犯行堪以認定。
三、次查就被告上開施用第二級毒品甲基安非他命犯行部分，依
    本案查獲警員所製作之職務報告（本院卷第27頁）可知，本
    案被告於承辦警員產生具體懷疑前，業已先行向警員自首承
    認本件犯罪並接受裁判，故就被告本案施用第二級毒品犯行
    部分，被告所為應已符合刑法第62條前段自首之規定，並予
    述明。
四、再查93年修正施行之毒品危害防制條例就施用毒品者，祇於
    「初犯」及「5 年後再犯」二種情形，有其追訴條件之限制
    ，即須於初犯經觀察、勒戒或強制戒治釋放後，5 年內均無
    施用毒品之行為，始能認其前所實施之觀察、勒戒或強制戒
    治已足遮斷毒癮，而得於5 年後再犯時，再予適用初犯之規
    定，重行觀察、勒戒等程式。倘5 年內已經再犯，被依法追
    訴處罰，縱其第3 次（或第3 次以上）施用毒品之時間在初
    犯釋放5 年以後，即與「5 年後再犯」之情形有別，且因已
    於「5 年內再犯」，顯見其再犯率甚高，原實施觀察、勒戒
    或強制戒治，已無法收其實效，而無5 年戒斷期之存在，自
    無再經觀察、勒戒及強制戒治之必要，應由檢察官逕行起訴
    （最高法院95年度台非字第59號、第65號判決意旨、95年度
    第7 次刑庭會議決議意旨參照）。查本案被告於90年間因施
    用毒品案件，經裁定送觀察、勒戒並執行後，因認有繼續施
    用傾向，再經裁定送強制戒治、停止戒治、撤銷停止戒治，
    於92年9 月25日執行完畢。復於前開強制戒治執行完畢釋放
    後5 年內之95年間再度因施用第一級毒品案件，經法院判處
    有期徒刑1 年2 月，減為有期徒刑7 月確定，甫於97年6 月
    6 日執行完畢，有臺灣高等法院被告前案紀錄表、臺灣高等
    法院在監在押全國紀錄表等在卷足參，則被告於前案經強制
    戒治執行完畢後，於5 年內已經再犯施用毒品案件，雖本案
    施用毒品之時間在初犯釋放5 年後，惟被告既已先於「5 年
    內再犯」，顯見其再犯率甚高，原實施觀察、勒戒已無法收
    其實效，而無5 年戒斷期之存在，參諸前揭判決及決議意旨
    ，自無再經觀察、勒戒及強制戒治之必要，本院自應依法就
    被告本次施用毒品之犯行予以論罪科刑。
五、按甲基安非他命為毒品危害防制條例第2 條第2 項第2 款所
    規定之第二級毒品，核被告所為，係犯毒品危害防制條例第
    10條第2 項之施用第二級毒品罪。被告持有毒品，復進而施
    用，其持有毒品之低度行為，均為施用毒品之高度行為所吸
    收（毒品危害防制條例第1 條規定雖已於98年5 月20日修正
    公佈現並已開始施行，惟除本案並未扣得被告持有超過該條
    例第11條第4 項所定純質淨重之第二級毒品，本院當僅得依
    經驗法則認定被告犯本案施用毒品之犯行時，當時所持有之
    毒品並未達上述條文所定之重量外，檢察官亦未起訴被告有
    犯該條例第11條第4 項之罪，本院自毋庸為毒品危害防制條
    例第11條規定之新舊法比較），不另論罪。又被告有事實欄
    所列前揭犯罪前科紀錄，亦有前開臺灣高等法院被告前案紀
    錄表可參，被告受有期徒刑之執行完畢，五年以內故意再犯
    本案有期徒刑以上之罪，構成累犯，應依刑法第47條第1 項
    規定加重其刑。另被告本案施用毒品之犯行，如上所述符合
    自首規定，故本院均予以減輕其刑。被告施用毒品之犯行，
    同時有加重及減輕事由，依刑法第71條第1 項規定，應先加
    後減。爰審酌被告雖於犯後即能坦承犯行，而其施用毒品行
    為於本質上係屬自我戕害行為，反社會性之程度應屬較低；
    惟施用毒品，不僅足以戕害其個人身心，且極易滋生其他犯
    罪，惡化治安甚重，嚴重損及公益，且被告前經強制戒治、
    徒刑執行助其戒除毒品，仍再為本案施用第二級毒品犯行，
    顯見其不思悔改，自制力亦顯不佳，及上開施用毒品行為構
    成累犯應加重其刑、符合自首規定予以減輕，並兼衡其經濟
    狀況、智識程度等一切情狀，量處如主文所示之刑，並定其
    易科罰金折算之標準如主文所示，以資懲儆。
據上論斷，應依刑事訴訟法第273 條之1 第1 項、第299 條第1
項前段，毒品危害防制條例第10條第2 項，刑法第11條前段、第
47條第1 項、第62條前段、第41條第1 項前段，判決如主文。
本案經檢察官劉昀到庭執行職務。
中    華    民    國    99    年    4     月    30    日
                  刑事第一庭    法  官  黃紀錄
以上正本證明與原本無異。
如不服本判決應於收受判決後10日內向本院提出上訴書狀，並
應敘述具體理由；其未敘述上訴理由者，應於上訴期間屆滿後
20日內向本院補提理由書（均須按他造當事人之人數附繕本）
「切勿逕送上級法院」。
中    華    民    國    99    年    4    月    30    日
                                    書記官  戴仲敏

司法院資訊處製作；財團法人民間司法改革基金會備份。
